【裁判字號】    92,重上,77
【裁判日期】    921210
【裁判案由】    清償借款
【裁判全文】
臺灣高等法院高雄分院民事判決  九十二年度重上字第七七號
      上  訴  人    丙○○
      訴訟代理人    甲○○律師
      被上訴人      台灣銀行股份有限公司
      法定代理人    乙○○
      訴訟代理人    丁○○
      複  代理人    吳剛魁律師
右當事人間請求清償借款事件，上訴人對於民國九十二年七月四日臺灣高雄地方法院
九十二年度重訴字第二二二號第一審判決提起上訴，本院於九十二年十一月二十六日
言詞辯論終結，判決如下：
    主      文
上訴駁回。
第二審訴訟費用由上訴人負擔。
    事      實
甲、上訴人方面：
一、聲明：求為判決：
（一）原判決廢棄。
（二）被上訴人在第一審之訴及其假執行之聲請均駁回。
（三）第一、二審訴訟費用均由被上訴人負擔。
（四）如受不利判決，願供擔保請准免為假執行。
二、陳述：除與原判決記載相同者，茲引用之外，補稱：
（一）本件被上訴人確已免除上訴人之連帶保證人責任：
  １、按解釋意思表示應探求當事人之真意，不得拘泥於所用之辭句，民法第九十八
      條定有明文。又「解釋私人之契約應通觀全文，並斟酌立約當時之情形，以期
      不失立約人之真意」、「解釋當事人所立書據之真意，以當事之事實及其他一
      切證據資料為其判斷之標準，不能拘泥字面或截取書據中一二語，任意推解致
      失真意」，最高法院十八年上字第一七二七號、十九年上字第二八號、三十九
      年台上字第一五三號判例均著有明文。
  ２、依據卷內由被上訴人於原審所提出之「增補借據」所載：「立增補借據人育瑞
      企業有限公司於民國八十四年八月四日，向貴行簽訂週轉金，貸款新台幣八百
      萬元整（借據號碼000000000000、000000000000）
      在案，茲因公司原負責人（兼連帶保證人）丙○○已另有高就離職，由簡足遞
      補其保證責任，另連帶借用人張中生已病逝，解除其保證責任，立增補借據人
      特邀同連帶保證人簽訂本增補借據約定如下：(一)原借據公司負責人（兼連帶保
      證人）丙○○改由簡足以私人身分擔任連帶保證人。(二)原連帶借用人張中生病
      逝，解除其保證責任。(三)本增補借據作為原借據之附件，其效力同於原借據」
      等語，足證被上訴人銀行既同意該增補借據所載「由簡足遞補丙○○保證責任
      」、「原借據公司負責人（兼連帶保證人）丙○○改由簡足以私人身分擔任連
      帶保證人」等語，則渠確實已有免除上訴人即被告之連帶保證人責任至明。復
      佐以該增補借據上記載「立增補借據人育瑞企業有限公司特邀同連帶保證人簽
      訂本增補借據約定」，而於該增補借據上末共同署名者除有「立增補借據人育
      瑞企業有限公司、負責人簡足」以外，另有「連帶保證人簡足」、「連帶借用
      人張義杉」、「連帶借用人張義涼」三人，此與原借據相較獨缺上訴人丙○○
      及張中生二人，亦足證簽立該增補借據當時，因上訴人丙○○已未掛名育瑞企
      業有限公司之負責人，且上訴人當時僅為大學剛畢業之畢業生，名下根本毫無
      資產，反觀簡足，其名下當時有數筆不動產，且實際上育瑞企業有限公司始終
      即為其所出資經營，是被上訴人銀行亦係明瞭此等狀況，當然樂於接受免除上
      訴人丙○○之連帶保證人責任，而改由簡足擔任連帶保證人，此之所以為何上
      訴人並未繼續在該增補借據末簽名之故，蓋若如被上訴人所主張一般，渠因張
      中生病逝而僅同意解除張中生之保證責任以外，並未同意解除上訴人之連帶保
      證人責任，則上訴人理應與原借據上之其他連帶保證人一樣均繼續於該增補借
      據末簽名方是。
  ３、原判決未貫串解讀上開增補借據之文義記載及未探求當事人訂定該增補借據之
      真意，而完全忽略該增補借據之文義已明白記載上訴人原來擔任連帶保證人之
      責任已改由簡足遞補替代之真意。上訴人丙○○當時係因不再繼續掛名育瑞企
      業有限公司之負責人，故而欲解除其連帶保證人之責任，此與張中生係病逝之
      原因並不相同，故而當時書寫該增補借據之人，才會將渠等二人不同之原因分
      開敘述，惟究其所載之真意確有解除上訴人之連帶保證人責任無疑，原判決僅
      拘泥於字面或截取書據中一二語，而任意推解致顯失真意。
（二）本件被上訴人未經上訴人之同意，允許主債務人育瑞公司緩期清償，故上訴人
      無須負連帶保證責任：
      按民法第七百五十五條規定「就定有期限之債務為保證者，如債權人允許主債
      務人延期清償時，保證人除對於其延期已為同意外，不負保證責任」。次按八
      十八年四月二十一日修正公布，八十九年五月五日施行之民法第七百三十九條
      之一又規定「本節所規定保證人之權利，除法律另有規定外，不得預先拋棄。
      」，而八十九年五月五日修正施行之民法債編施行法第三十三條復規定「修正
      之民法第七百三十九條之一之規定，於民法債編修正施行前成立之保證，亦適
      用之。是以被上訴人與主債務人育瑞公司既於原借貸到期日即八十五年八月四
      日之後才訂立增補借據，在未徵得上訴人之同意下，被上訴人允許主債務人育
      瑞公司就系爭借款之清償期限延至八十六年八月四日，故依據民法第七百五十
      五條之規定，上訴人對於系爭借款已無須再負連帶保證責任。至於原判決援引
      最高法院五十一年度台上字第二三五六號判決意旨「經保證人對於允許延期清
      償一節，如已為概括同意之表示，即不容援引民法第七百五十五條之規定，主
      張免負保證責任」，而認上訴人於八十三年八月三日簽立系爭借款之約定書，
      而系爭約定書第十一條第二項載明「如貴行．．允許主債務人（即育瑞公司）
      延期清償、或分期清償，均毋須再徵求立約人（即被告）之同意，立約人仍負
      全部債務之保證責任」等語，即見上訴人對於被上訴人允許主債務人育瑞公司
      延期清償一節，事前已為概括同意之表示，故上訴人事後不得再援引民法第七
      百五十五條規定，主張免負保證責任云云，惟原判決所援引乃最高法院之判決
      意旨，並非判例，是以就目前實務上是否得預先以概括同意之表示方式來拋棄
      民法第七百五十五條所規定之保證人之權利，似仍有爭論之餘地，況且依據八
      十九年五月五日修正施行之民法第七百三十九條之一之規定及其立法理由謂「
      目前社會上，甚多契約均要求保證人預先拋棄一切權利，對保證人構成過重之
      責任，有失公平，為避免此種不平之現象，增訂除法律另有規定外，本節所規
      定保證人之權利，不得預先拋棄。由此可知，依據目前法律之精神，絕不容許
      債權人於訂約之初，即以契約約定之方式要求保證人預先拋棄民法所規定保證
      人之權利，尤其是如本件之情形，債權人銀行是以定型化約款之契約方式，要
      求上訴人預先拋棄其權利，而上訴人於主債務人借款之初，因親戚情誼而受主
      債務人之實際負責人信託登記為主債務人公司之負責人，故其無從選擇而不得
      不擔任連帶保證人，並接受簽署被上訴人銀行所要求之所有借款相關文件，故
      本件上訴人雖簽有上開約定書，然實質上係在不平等無從個別磋商條件之情況
      下所為，故在解釋適用法律上更應從有利被上訴人之角度觀之，從而本件依據
      民法第七百三十九條之一之規定，上訴人雖簽有上開約定書而同意預先拋棄其
      依據民法第七百五十五條之規定所得主張之保證人權利，然該預先拋棄之約定
      顯違法律之規定而無效，上訴人仍得依據民法第七百五十五條之規定，主張不
      負保證人之責任。
三、證據：援用第一審所提證據外，提出學位證書影本一紙、土地登記謄本與所有權
    狀等影本七紙。
乙、被上訴人方面：
一、聲明：求為判決：駁回上訴。
二、陳述：除與原判決記載相同者，茲引用之外，補稱：
（一）按債權人向債務人表示免除其債務之意思者，債之關係消滅，民法第三百四十
      三條亦定有明文。又按免除債務，須債權人向債務人表示免除其債務之意思，
      債之關係始歸消滅，最高法院二十年度上字第四五二號著有判例。而按債務之
      免除，係債權人向債務人表示免除其債務之單獨行為，於債權人免除之意思表
      示到達債務人或使債務人了解之時，即生免除效力，此固無待於債務人之承諾
      或另與債務人為免除之協議，然必以債權人確有向債務人為免除債務之意思表
      示為依歸，最高法院八十一年度台上字第二八七一號亦著判決可資參照。被上
      訴人並未表示免除上訴人所負系爭借款之連帶保證責任，亦未表示拋棄上訴人
      應負之連帶債務責任。上訴人主張被上訴人業已免除上訴人連帶保證責任，固
      援用系爭增補借據記載：「．．茲因公司原負責人兼連帶保證人丙○○已另有
      高就離職，由簡足遞補其保證責任．．」，並以「上訴人當時僅為大學剛畢業
      之畢業生，名下根本毫無資產，反觀簡足其名下當時有數筆不動產」為據。惟
      本件上訴人於簽訂系爭借貸契約，擔任系爭借款連帶保證人時，其連帶清償責
      任即已發生，且依系爭增補借據第三條亦載明「本增補借據作為原借據之附件
      ，其效力同於原借據」，顯見系爭增補借據效力雖等同於系爭借貸契約，惟其
      僅為系爭借貸契約之附件，並非取代系爭借貸契約而成為新契約，亦即系爭借
      貸契約於當事人間，除增補契約補充事項外，其效力並不受影響，從而系爭增
      補契約上，雖僅有育瑞公司、簡足、張義杉及張義涼等人簽署，惟並不影響上
      訴人基於系爭借貸契約應負擔之連帶清償責任。再者，依前開增補契約內容觀
      之，本件係因育瑞公司法定代理人由上訴人變更為簡足，故被上訴人同意自八
      十五年三月十一日起由簡足以個人身分擔任連帶保證人，是增補契約此一記載
      內容，至多僅能證明系爭借款連帶保證人，自八十五年三月十一日變動時起，
      簡足基於育瑞公司新法定代理人資格，願以個人身分加入擔任系爭借款連帶保
      證人，並不影響上訴人基於連帶保證契約，對於系爭借款應負連帶保證人之責
      任，此參諸系爭增補契約就連帶保證人之一即張中生部分，因張中生病故，而
      於契約內容中明白載明「連帶保證人張中生病故，解除其保證責任」等語對照
      以觀益明，上訴人以系爭增補契約主張被上訴人業已免除其連帶保證責任，片
      面指摘原審判決任意推辭致失真意，自屬無據。
（三）被上訴人未經上訴人同意，允許育瑞公司緩期清償，上訴人是否仍負連帶保證
      責任：
  １、按就定有期限之人債務為保證者，如債權人允許主債務人延期清償時，保證人
      除對於其延期已為同意外，不負保證責任，為民法第七百五十五條固有明文。
      次按保證人對於允許延期清償一節，如已為概括同意之表示，即不容援引民法
      第七百五十五條之規定，主張免負保證責任，最高法院五十一年度台上字第二
      三五六號判決意旨可供參照。查本件兩造間所訂立之連帶保證契約，其保證之
      債務期間係自八十四年八月四日起至八十五年八月四日止，此有系爭借貸契約
      可稽，揆諸前揭說明，自有民法第七百五十五條適用之餘地。
  ２、次查，上訴人對於八十三年八月三日簽立系爭約定書並不予爭執，系爭約定書
      第十一條第二項載明「如貴行允許主債務人（即育瑞公司）延期清償或分期清
      償，均毋須再徵求立約人（即上訴人）之同意，立約人仍負全部債務之保證責
      任」，又第十三條亦約定「約定書係補充各個授信契據之一般性共同約款」，
      足見上訴人對於被上訴人允許主債務人育瑞公司延期清償乙節，事前已為概栝
      同意之意思表示，揆諸前揭裁判要旨所示，自不容上訴人事後再援引民法第七
      百五十五條規定，主張免負保證責任。次按八十八年四月二十一日修正公布，
      八十九年五月五日施行之民法第七百三十九條之一固規定「本節所定保證人之
      權利，除法律另有規定外，不得預先拋棄」，而八十九年五月五日修正施行之
      民法債編施行法第三十三條復規定「修正民法第七百三十九條之一之規定，於
      民法債編修正施行前成立之保證，亦適用之。惟民法債編修正施行前就定有期
      限之債務為保證，保證人預先同意債權人得允許主債務人延期清償者，倘債權
      人係在修正民法第七百三十九條之一施行前允許主債務人延期清償，其允許延
      期清償既在該修正規定施行之前，保證人自不得引用該修正規定，謂其不負保
      證責任」，此有最高法院九十一年度台上字第三號判決意旨可供參照。查本件
      兩造簽訂之保證契約成立於八十四年八月四日，而上訴人復於八十三年八月三
      日簽訂系爭約定書，業如前述，足徵上訴人於民法債編修正施行前就定有期限
      之債務為保證，並預先同意債權人得允許主債務人延期清償無訛。次查，被上
      訴人八十五年三月十一日與育瑞公司簽訂增補契約，同意育瑞公司延期清償乙
      節，亦如前述，顯見被上訴人在修正民法第七百三十九條之一施行前允許主債
      務人育瑞公司延期清償，是被上訴人允許育瑞公司延期清償之事，既在上開修
      正規定施行之前，則揆諸前揭裁判要旨說明，上訴人自亦不得引用該修正規定
      ，主張其不負保證責任益明，故上訴人主張被上訴人未經伊同意，竟允許育瑞
      公司延期清償債務，伊不負連帶保證責任云云，洵屬無據。民法第七百三十九
      條之一之立法理由立意甚佳，惟何種契約對保證人構成過重之責任而有失公平
      ，則有待實務上之適用，查本件上訴人僅係概括同意被上訴人允許主債務人緩
      期清償時不須另徵得其同意而已，並非使保證人有拋棄何種重大之權利可言，
      故實務上基於此一立法精神始作成上開判決要旨之見解，上訴人徒以民法第七
      百三十九條之一之立法理由，概括敘述而無具體指摘如何對保證人構成過重之
      責任而有失公平，故最高法院之見解應較可採。
三、證據：援用第一審所提證據外，提出財政部函文影本一紙、土地謄本影本五紙。
    理      由
一、本件被上訴人臺灣銀行業於九十二年七月一日改制為臺灣銀行股份有限公司，業
    據其提出財政部函文影本一紙為證，合先敘明。
二、被上訴人起訴主張：債務人育瑞公司於八十四年八月四日邀同上訴人及簡足等人
    為連帶保證人，向被上訴人借款新台幣（以下同）八百萬元，約定借款清償期限
    至八十五年八月四日止，按月繳息，本金屆期一次清償。原判決附表編號一借款
    部分，目前週年利率為百分之八．五二五；編號二借款部分，目前週年利率則為
    百分之九．五，如逾期清償，視為債務全部到期。其逾期清償，並有違約金約定
    。而育瑞公司自八十五年八月五日起未清償利息，尚欠如原判決附表所示之本金
    、利息及違約金未清償。爰本於消費借貸及連帶保證之法律關係，求為判決上訴
    人應給付被上訴人八百萬元及如原判決附表所示之利息與違約金等情。
三、上訴人則以：系爭借貸契約已因被上訴人與債務人育瑞公司簽立增補借據，而將
    原公司負責人兼連帶保證人之上訴人改由簡足以私人身分擔任連帶保證人，自係
    已獲被上訴人同意免除上訴人之連帶保證人責任，則上訴人保證責任自應消滅；
    再被上訴人未得上訴人同意，允許育瑞公司緩期清償，上訴人就系爭借款自亦不
    負連帶保證責任等語，資為抗辯。
四、查被上訴人主張前開債務人育瑞公司邀同上訴人及簡足等為連帶保證人，向被上
    訴人借款共計八百萬元，並簽立借貸契約約定借款清償期限至八十五年八月四日
    止，屆期又訂立增補借據，允許債務人育瑞公司清償期限延至八十六年八月四日
    惟屆期仍未清償尚積欠如原判決附表所示之本金、利息與違約金等事實，已據被
    上訴人提出借據、約定書、放款科目分戶明細帳、存款明細查詢單、交易明細表
    、放款明細登錄卡、轉列催收登錄單等影本為證，並為上訴人所不爭執，堪信被
    上訴人此部分主張為真實。惟被上訴人主張上訴人並負清償上開借款之連帶保證
    責任，則為上訴人所否認，並以前開情詞置辯。茲就兩造爭執之被上訴人是否免
    除上訴人之連帶保證人責任，及被上訴人未經上訴人同意，允許育瑞公司緩期清
    償，則上訴人就系爭借款是否仍負連帶保證責任等二項爭點審酌如下：
（一）被上訴人是否免除上訴人之連帶保證人責任？經查：
  １、按債權人向債務人表示免除其債務之意思者，債之關係消滅，民法第三百四十
      三條亦定有明文。本件上訴人並不爭執擔任系爭借款之連帶保證人，惟主張所
      負連帶保證責任業經被上訴人免除，惟上訴人主張上情，則為被上訴人所否認
      。揆諸前揭舉證責任說明，上訴人對於被上訴人免除其連帶保證責任之有利事
      實，自應負舉證責任。又按免除債務，須債權人向債務人表示免除其債務之意
      思，債之關係始歸消滅（最高法院二十年度上字第四五二號判例意旨參照）。
      而按債務之免除，係債權人向債務人表示免除其債務之單獨行為，於債權人免
      除之意思表示到達債務人或使債務人了解之時，即生免除效力，此固無待於債
      務人之承諾或另與債務人為免除之協議，然必以債權人確有向債務人為免除債
      務之意思表示為依歸（最高法院八十一年度台上字第二八七一號判決參照）。
  ２、依據卷內由被上訴人於原審所提出而為上訴人所不爭之八十五年三月十一日簽
      訂之「增補借據」，其內容記載：「立增補借據人育瑞企業有限公司於民國八
      十四年八月四日，向貴行簽訂週轉金，貸款新台幣八百萬元整（借據號碼
      000000000000、000000000000）在案，茲因公司原負責人（兼連帶保證人）丙
      ○○已另有高就離職，由簡足遞補其保證責任，另連帶借用人張中生已病逝，
      解除其保證責任，立增補借據人特邀同連帶保證人簽訂本增補借據約定如下：
      一原借據公司負責人（兼連帶保證人）丙○○改由簡足以私人身分擔任連帶保
      證人。二原連帶借用人張中生病逝，解除其保證責任。三本增補借據作為原借
      據之附件，其效力同於原借據。」等語（見原審卷第八九頁）。上訴人雖以該
      增補借據記載「由簡足遞補丙○○保證責任」及「原借據公司負責人（兼連帶
      保證人）丙○○改由簡足以私人身分擔任連帶保證人」等語，主張被上訴人已
      有免除上訴人之連帶保證人責任云云。然查債務人育瑞公司於八十五年二月二
      十八日所具之申請書上載明係因保證人張中生死亡需要變更，及負責人丙○○
      因申請到獎學生，繼續讀書，負責人變更為簡足等情（見原審卷第八八頁），
      故被上訴人始與債務人育瑞公司簽訂上開內容之「增補借據」，是依上開「增
      補借據」內容以觀，該「增補借據」雖無上訴人擔任保證人之簽名，但該「增
      補借據」既載明作為原借據之附件，則上訴人在原借據上以其個人身分為連帶
      保證人部分，自仍有效存在，僅其以育瑞公司負責人名義部分，變更為新任之
      負責人簡足，該「增補借據」既未如另一保證人張中生部分記載「解除其保證
      責任」等字，自難謂被上訴人已有解除上訴人連帶保證責任之意思。另依育瑞
      公司八十五年八月十九日申請延期一年清償之申請書內容，除請求延期一年與
      繳息方式外，係要求將已死亡之張中生之保證人身分刪除（見原審卷第五七頁
      ），而於八十五年九月三十日簽立之「增補借據」，雖無上訴人之簽名，但其
      內容亦載明「除本增補借據有特別約定者外，原訂借據為本增補借據之附件」
      等語（見原審卷第五八頁），足見原借據上擔任連帶保證人之上訴人負連帶保
      責任仍然存在。上訴人執上開增補借據資為被上訴人已免除其保證責任之抗辯
      ，自無可採。
（二）被上訴人未經上訴人同意，允許育瑞公司緩期清償，上訴人是否仍負連帶保證
      責任？
  １、查上訴人抗辯：被上訴人與債務人育瑞公司訂立增補借據，未經上訴人同意，
      允許育瑞公司就系爭借款之清償期限延至八十六年八月四日，上訴人對於系爭
      借款自不負連帶保證責任云云，固據援用被上訴人提出之前開八十五年八月十
      九日申請書及同年九月三十日之增補借據為證。而被上訴人則稱其允許主債務
      人育瑞公司延期清償，係依兩造簽立約定書第十一條第二項所定，自無須徵得
      上訴人同意，上訴人仍負全部債務保證責任等語。
  ２、按就定有期限之債務為保證者，如債權人允許主債務人延期清償時，保證人除
      對於其延期已為同意外，不負保證責任，為民法第七百五十五條所明定。又保
      證人對於允許延期清償一節，如已為概括同意之表示，即不容援引民法第七百
      五十五條之規定，主張免負保證責任（最高法院五十一年度台上字第二三五六
      號判決意旨參照）。經查，本件兩造間訂立之連帶保證契約，其保證之債務期
      間係自八十四年八月四日起至八十五年八月四日止等情，為兩造所不爭執，並
      有系爭借貸契約在卷可稽。依上說明，自有民法第七百五十五條之適用。況上
      訴人對於八十三年八月三日簽立系爭約定書並不予爭執（見原審卷第八十頁）
      ，而系爭約定書第十一條第二項載明：「如貴行．．允許主債務人（即育瑞公
      司）延期清償、或分期清償，均毋須再徵求立約人（即上訴人）之同意，立約
      人仍負全部債務之保證責任」，第十三條約定：「本約定書係補充各個授信契
      據之一般性共同約款．．」各等語，足證上訴人對於被上訴人允許主債務人育
      瑞公司延期清償一節，事前已為概括同意之表示，自不容上訴人事後再援引民
      法第七百五十五條規定，主張免負保證責任。
  ３、次按八十八年四月二十一日修正公布，八十九年五月五日施行之民法第七百三
      十九條之一固規定「本節所定保證人之權利，除法律另有規定外，不得預先拋
      棄」。而八十九年五月五日修正施行之民法債編施行法第三十三條復規定「修
      正民法第七百三十九條之一規定事項，於民法債編修正施行前成立之保證，亦
      適用之」。惟民法債編修正施行前就定有期限之債務為保證，保證人預先同意
      債權人得允許主債務人延期清償者，倘債權人係在修正民法第七百三十九條之
      一施行前允許主債務人延期清償，其允許延期清償既在該修正規定施行之前，
      保證人自不得引用該修正規定，謂其不負保證責任（最高法院九十一年度台上
      字第三號判決意旨參照）。如上所述，本件兩造簽訂之保證契約成立於八十四
      年八月四日，而上訴人復於八十三年八月三日簽訂系爭約定書，足徵上訴人係
      於民法債編修正施行前就定有期限之債務為保證，並預先同意債權人得允許主
      債務人延期清償甚明。而被上訴人係於八十五年三月十一日與育瑞公司簽訂增
      補契約，同意育瑞公司延期清償，顯係在修正民法第七百三十九條之一施行前
      允許主債務人育瑞公司延期清償，依上開說明，上訴人自亦不得引用該修正民
      法第七百三十九條之一規定，主張其不負保證責任。準此，上訴人抗辯被上訴
      人未經上訴人同意而允許債務人育瑞公司延期清償債務，上訴人自不負連帶保
      證責任云云，自屬無據而無可採。又上訴人簽立上述約定書預先同意債權人得
      允許主債務人延期清償，僅係表明不需另行徵得其同意之意思而已，尚無拋棄
      權利可言，上訴人指此約定書有違公平云云，亦無可取。
五、綜上所述，上訴人既為系爭借款之連帶保證人，其所為被上訴人同意免除上訴人
    之連帶保證人責任，及被上訴人未經上訴人同意，允許債務人育瑞公司緩期清償
    ，上訴人得主張不負連帶保證責任之抗辯，既均無可採，從而，被上訴人本於消
    費借貸及連帶保證之法律關係，請求上訴人給付如原判決附表所示之本金、利息
    及違約金，為有理由，應予准許。是則原審判命上訴人如數給付，於法並無違誤
    。上訴意旨指摘原判決不當，求予廢棄改判，為無理由，應予駁回。
六、另兩造其餘攻擊防禦之方法，核與本判決之基礎不生影響，自不一一論列，併此
    敘明。
七、據上論結，本件上訴為無理由，依民事訴訟法第四百四十九條第一項、第七十八
    條，判決如主文。
中      華      民      國    九十二    年    十二    月      十        日
                                                民事第五庭
~B1審判長法  官  蔡明宛
~B2      法  官  黃科瑜
~B3      法  官  林健彥
正本係照原本作成。
如對本判決上訴，須於判決送達後二十日內向本院提出上訴狀，其未表明上訴理由者
，應於上訴後二十日內向本院提出上訴理由書（均須按他造當事人之人數附繕本）。
上訴時應提出委任律師或具有律師資格之人之委任狀，並依附註條文規定辦理。
中      華      民      國    九十二    年     十二     月      十五    日
~B法院書記官  葉淑華
附註：
民事訴訟法第四百六十六條之一：對於第二審判決上訴，上訴人應委任律師為訴訟代
理人，但上訴人或其法定代理人具有律師資格者，不在此限。
上訴人之配偶、三親等內之血親、二親等內之姻親，或上訴人為法人、中央或地方機
關時，其所屬專任人員具有律師資格並經法院認適當者，亦得為第三審訴訟代理人。
第一項但書及第二項情形，應於提起上訴或委任時釋明之。


司法院資訊處製作；財團法人民間司法改革基金會備份。
